【裁判字號】    99,訴,279
【裁判日期】    990831
【裁判案由】    毒品危害防制條例
【裁判全文】
臺灣板橋地方法院刑事判決                99年度訴字第279號
公  訴  人  臺灣板橋地方法院檢察署檢察官
被      告  甲○○
上列被告因違反毒品危害防制條例案件，經檢察官提起公訴（98
年度毒偵字第9200號），被告於準備程序中就起訴事實為有罪之
陳述，經告知簡式審判程序之旨，並聽取當事人之意見後，本院
裁定進行簡式審判程序，判決如下：
    主    文
甲○○施用第一級毒品，累犯，處有期徒刑柒月。扣案含海洛因
殘渣之注射針筒壹支沒收銷燬之，止血帶壹條沒收。
    事    實
一、甲○○於民國92年間，因施用毒品案件，經臺灣桃園地方法
    院以92年度毒聲字第2349號裁定送觀察、勒戒後，認無繼續
    施用毒品之傾向，於92年8 月27日執行完畢，並由臺灣桃園
    地方法院檢察署檢察官以92年度毒偵字第2314號不起訴處分
    確定。於97年間因施用毒品案件，經本院以97年訴字第3056
    號判決判處有期徒刑6 月、3 月，應執行有期徒刑7 月確定
    ，於98年5 月28日縮刑期滿執行完畢。於98年間因施用毒品
    案件，經本院以98年訴字第4470號判決判處有期徒刑7 月確
    定。詎仍不知警惕，基於施用第1 級毒品海洛因之犯意，於
    98年12月6 日下午6 時許，在其位於臺北縣樹林市○○街13
    4 巷5 號5 樓住處內，以注射之方式施用海洛因1 次。嗣於
    同日下午7 時許，在臺北縣板橋市○○路○ 段203 號前為警
    查獲。甲○○於有偵查權限之警員發覺其有施用第1 級毒品
    海洛因犯行前，主動向警方坦承施用第1 級毒品海洛因犯行
    ，並扣得含海洛因殘渣之注射針筒1 支，及其所有供其施用
    海洛因所用之止血帶1 條。
二、案經臺北縣政府警察局海山分局報告臺灣板橋地方法院檢察
    署檢察官偵查起訴。
    理    由
一、本件被告所犯係死刑、無期徒刑、最輕本刑為3 年以上有期
    徒刑以外之罪，其於準備程序中就被訴事實為有罪之陳述，
    經法官告知簡式審判程序之旨，並聽取公訴人、被告之意見
    後，依刑事訴訟法第273 條之1 第1 項規定，進行簡式審判
    程序審理，核先敘明。
二、被告甲○○於警詢、檢察官偵查中及本院審理時對前揭犯罪
    事實坦承不諱，又被告於98年12月7 日為警採集之尿液，經
    送臺灣檢驗科技股份有限公司檢驗結果，呈鴉片類（可待因
    ）陽性反應一情，有臺北縣政府警察局海山分局毒品案件尿
    液檢體編號及姓名對照表、臺灣檢驗科技股份有限公司濫用
    藥物檢驗報告各1 份在卷可佐，足認被告前開自白與事實相
    符，堪信為真。又毒品危害防制條例於92年7 月9 日修正公
    布，自93年1 月9 日施行，其中第20條、第23條將施用毒品
    之刑事處遇程序，區分為「初犯」及「5 年內再犯」、「5
    年後再犯」。依其立法理由之說明：「初犯」，經觀察、勒
    戒或強制戒治後，應為不起訴處分或不付審理之裁定；經觀
    察、勒戒或強制戒治執行完畢釋放後，「5 年內再犯」者，
    因其再犯率甚高，原實施之觀察、勒戒及強制戒治既已無法
    收其實效，爰依法追訴或裁定交付審理。至於經觀察、勒戒
    或強制戒治執行完畢釋放後，「5 年後再犯」者，前所實施
    之觀察、勒戒或強制戒治已足以遮斷其施用毒品之毒癮，為
    期自新及協助其斷除毒癮，仍適用「初犯」規定，先經觀察
    、勒戒或強制戒治之程序。從而依修正後之規定，僅限於「
    初犯」及「五年後再犯」2 種情形，始應先經觀察、勒戒或
    強制戒治程序。倘被告於5 年內已再犯，經依法追訴處罰，
    縱其第3 次（或第3 次以上）再度施用毒品之時間，在初犯
    經觀察、勒戒或強制戒治執行完畢釋放5 年以後，已不合於
    「5 年後再犯」之規定，且因已於「5 年內再犯」，顯見其
    再犯率甚高，原實施觀察、勒戒或強制戒治，已無法收其實
    效，即應依該條例第10條處罰。至於第3 次（或第3 次以上
    ）施用毒品之時間，是否宜有期間限制？以多久為適宜？則
    分屬刑事政策、專門醫學之範圍，非審判機關所能決定，有
    待循立法途徑解決（參照最高法院97年9 月9 日97年度第5
    次刑事庭會議決議）。查被告於92年間，因施用毒品案件，
    經臺灣桃園地方法院以92年度毒聲字第2349號裁定送觀察、
    勒戒後，認無繼續施用毒品之傾向，於92年8 月27日執行完
    畢，並由臺灣桃園地方法院檢察署檢察官以92年度毒偵字第
    2314號不起訴處分確定。於97年間因施用毒品案件，經本院
    以97年訴字第3056號判決判處有期徒刑6 月、3 月，應執行
    有期徒刑7 月確定。於98年間因施用毒品案件，經本院以
    98年訴字第4470號判決判處有期徒刑7 月確定等情，有臺灣
    高等法院被告前案紀錄表1 份在卷可憑，被告前既曾因施用
    毒品案件經觀察、勒戒執行完畢，復於觀察、勒戒執行完畢
    釋放後5 年內，再犯施用毒品案件，經依法追訴處罰，復於
    本件所認之98年12月6 日又犯施用第1 級毒品罪，即非屬毒
    品危害防制條例第20條第3 項所規定之「5 年後再犯」之情
    形，自應依法訴追。本件事證明確，被告犯行洵堪認定，自
    應依法論。
三、按海洛因為毒品危害防制條例第2 條第2 項第1 款所定之第
    1 級毒品，是核被告所為，係犯毒品危害防制條例第10條第
    1 項之施用第1 級毒品罪。被告因施用而持有第1 級毒品海
    洛因之低度行為，為施用行為所吸收，係不罰之前行為，不
    另論罪。又被告有如事實欄所示之論罪科刑及執行完畢情形
    ，有臺灣高等法院被告前案紀錄表1 份附卷可稽，其於徒刑
    執行完畢後，5 年以內再故意犯本件有期徒刑以上之罪，為
    累犯，應依刑法第47條第1 項之規定加重其刑。再被告於警
    方未發覺其所犯本件施用第1 級毒品海洛因之犯行前，即向
    警方自行陳述其涉犯前開犯行，並接受裁判一節，有被告警
    詢筆錄（見98年度毒偵字第9200號偵查卷第10頁）在卷可參
    ，本件被告施用第1 級毒品海洛因犯行合於刑法第62條前段
    之自首要件，爰依法減輕其刑，並依法先加後減之。爰審酌
    被告前因施用毒品案件，業經觀察、勒戒及論罪科刑，仍未
    能戒除施用毒品惡習，再犯本件施用毒品犯行，顯見其意志
    不堅，委無足取，併衡其犯罪動機、目的、所犯施用毒品犯
    行究為自戕行為，及犯罪後坦承犯行，犯罪後態度尚可等一
    切情狀，量處如主文所示之刑。扣案含海洛因殘渣之注射針
    筒1 支，因有海洛因黏附其上而無法析離，且為被告犯本件
    施用海洛因所用之物一情，業經被告供承在卷，不問屬於被
    告所有與否，均應依毒品危害防制條例第18條第1 項前段沒
    收銷燬之。另扣案之止血帶1 條，亦為被告所有，供其施用
    第1 級毒品海洛因所用之物，業據被告供陳明確，應依刑法
    第38條第1 項第2 款規定宣告沒收。
據上論斷，應依刑事訴訟法第273 條之1 第1 項、第299 條第1
項前段，毒品危害防制條例第10條第1 項、第18條第1 項前段，
刑法第11條前段、第47條第1 項、第62條前段、第38條第1 項第
2 款，判決如主文。
本案經檢察官李美金到庭執行職務。
中    華    民    國    99    年    8     月    31    日
                    刑事第十二庭    法  官  何燕蓉
如不服本判決，應於判決送達後十日內敘明上訴理由，向本院提
出上訴狀（應附繕本），上訴於臺灣高等法院。
上列正本證明與原本無異。
                                    書記官  王元佑
中    華    民    國    99    年    8     月    31    日

司法院資訊處製作；財團法人民間司法改革基金會備份。
